【裁判字號】    91,重上更(一),117
【裁判日期】    920107
【裁判案由】    清償借款
【裁判全文】
臺灣高等法院民事判決  九十一年度重上更(一)字第一一七號
    上  訴  人    甲○○
    被  上訴人    安泰商業銀行股份有限公司
    法定代理人    林堉璘
右當事人間請求清償借款事件，上訴人對於臺灣臺北地方法院八十八年度重訴字第一
八九五號第一審判決提起上訴，經最高法院第一次發回更審，本院判決如左：
    主      文
上訴駁回。
第二審及發回前第三審訴訟費用由上訴人負擔。
    事      實
甲、上訴人方面：
一、聲明：
  (一)原判決關於命上訴人給付超過新台幣（下同）五百萬元及利息、違約金部分，暨
    命負擔該部分訴訟費用之裁判均廢棄。
  (二)右廢棄部分，被上訴人在第一審之訴駁回。
二、陳述：與原審及前審判決記載相同者予以引用外，補稱：
  (一)上訴人所簽立之借據上金額及日期確係空白，亦即上訴人對於金額部分根本未與
    被上訴人達成合致。
  (二)上訴人同意連帶保證金額僅五百萬元。
三、證據：援用原審及前審提出者。
乙、被上訴人方面：
一、聲明：如主文所示。
二、陳述：與原審及前審判決記載相同者予以引用外，補稱：
  (一)原審共同被告許雅婷向被上訴人之購屋貸款為九百五十二萬元，上訴人之連帶保
    證金額自始即確定為九百五十二萬元。
  (二)證人林三完根本未承認上訴人之保證責任在五百萬元範圍內。
三、證據：援用原審及前審提出者。
    理      由
一、被上訴人主張：原審共同被告（已確定）許雅婷以上訴人為連帶保證人，於民國
    （下同）八十六年九月二十二日向伊借款九百五十二萬元，約定利息按被上訴人
    所訂基本放款利率加碼年息百分之一點一五計算，自借款日起以一個月為一期，
    第一期至第二十四期應付息不還本，第二十五期起依年金法計算月付金，按月平
    均攤還本、息，嗣後於每屆滿六個月之次日按當時之基本放款利率加碼機動調漲
    ，如有一期未依約給付，則喪失期限利益，其逾期清償在六個月以內者，按上開
    利率百分之十，超過六個月者，按上開利率百分之二十計付違約金，清償期為一
    百零六年九月二十二日。詎借款人許雅婷自八十七年十二月二十二日起即未依約
    繳納利息，依前揭約定，債務視為全部到期，經伊催討，尚欠本金九百五十二萬
    元及所示之利息、違約金迄未清償。爰求為命上訴人與許雅婷如數連帶給付之判
    決（原審為被上訴人全部勝訴之判決，共同被告許雅婷就命其連帶給付部分未聲
    明不服。上訴人提起上訴後，本院前審命上訴人給付被上訴人五百萬元及如附表
    所示之利息、違約金，駁回上訴人其餘部分之上訴，上訴人對該駁回其餘上訴部
    分未再聲明不服，已告確定，被上訴人則對其敗訴部分提起上訴，案經最高法院
    將該部分廢棄發回本院審理，是本件僅就尚未確定之四百五十二萬元及其利息違
    約金，予以審理）。上訴人則以：借據上之金額及日期均係事後所填寫，伊既未
    就該借款金額之全部同意負連帶保證之責任，保證標的自始即未能確定，該連帶
    保證契約應屬無效等語，資為抗辯。是本件首應審究者為本件保證契約之保證金
    額究為五百萬元或九百五十二萬元？
二、本件被上訴人主張之事實，業據其提出借據、約定書為證（見本院前審卷第三四
    －三六頁），上訴人對借據、約定書中上訴人簽名、印章之真正及上訴人應負連
    帶保證責任並不爭執（見原審卷第三五、五○頁），且證人即安泰銀行分行經理
    林三完於原審證稱：甲○○辦理本件購屋貸款對保時，我在場，兩造約定借款金
    額是九百五十二萬元，甲○○並未表示意見等語（見原審卷第七八－七九頁）。
    參之許雅婷陳稱為購屋請上訴人甲○○擔任本件連帶保證人，伊確向被上訴人借
    貸九百五十二萬元，用於購屋等語（見原審卷第七八頁）。上訴人復自認本件貸
    款係為許雅婷購屋用而擔任連帶保證人，其於簽連帶保證人契約之前，許雅婷及
    建設公司有告知說貸款九百八十萬元，但銀行襄理告知不可能這麼高（見原審卷
    第七八頁）等情，足證主債務人許雅婷向被上訴人之購屋貸款為九百五十二萬元
    ，而該保證契約連帶保證金額範圍自始即確定為九百五十二萬元，則雙方業於九
    百五十二萬元範圍內達成合意。上訴人抗辯：伊所簽立之借據上金額及日期確實
    空白，亦即連帶保證人對於金額部分未與被上訴人達成合致云云，自無足採。
三、上訴人雖抗辯：被上訴人襄理林三完於電話中承認上訴人借貸當時說保證五百萬
    元，故其連帶保證之範圍為五百萬元及其利息、違約金云云，並提出錄音帶及譯
    文為證，惟就上訴人提出之電話譯文全部觀之，證人林三完固曾對於上訴人所言
    ：「我是覺得說，這個金額就跟我講的不一樣，我那個時候不是跟你講嗎？說她
    只有跟我講五百（萬元）嗎？」一語，以：「嗯」回答（見原審卷五八頁），但
    主債務人許雅婷如何告知上訴人，與上訴人實際擔任連帶保證人之保證金額，似
    難認有必然之關係。況該則電話譯文中，林三完一再以：「是九百五十二萬元」
    、「但那個時候我有告訴你應該不只五百萬元」、「那我跟你講說，她（許雅婷
    ）申請九百八十二（萬元），但我們不會給九百八十（萬元）」、「那你說五百
    （萬元），我也說應該不止五百（萬元）」等語回答，足見林三完俱無承認上訴
    人之保證責任係五百萬元本金及其利息、違約金範圍內之意。上訴人上開抗辯與
    事實不符，並不足採。
四、上訴人另抗辯：借據簽發日期為「民國八十六年九月二十二日」（借據左方日期
    ），借據下方核准日期為「民國八十六年九月十八日」，因此其借據簽發日期應
    於核准日期前，足見金額及日期係事後填寫云云。惟按保證契約之成立，本不以
    作成書據為要件，雖無書據而有其他證明方法，足證其契約成立者，亦應發生效
    力（最高法院十九年度上字第一八三八號判例參照）。本件被上訴人對於借據上
    之金額「九百五十二萬元」及日期「民國八十六年九月二十二日」係事後所蓋，
    並不爭執，上訴人同意保證之金額既為九百五十二萬元，縱無書據，亦在該範圍
    成立保證契約。
五、上訴人又抗辯：被上訴人係為專業銀行機構，其注意義務及善良管理人責任應相
    對提高，今上訴人連帶保證僅為五百萬元，而被上訴人私自超越上訴人同意之連
    保範圍，有違消費者保護法第十二條及第十四條應為有利於消費者保護之解釋等
    語。然查：況本件契約，性質上屬單務無償契約，並非屬消費之法律關係，保證
    人亦非消費者，自無消費者保護法之適用。本院認定保證範圍為九百五十二萬元
    ，已如前述，故該抗辯不影響判決結果。
六、綜上，被上訴人依連帶保證契約之法律關係請求判令上訴人應連帶給付九百五十
    二萬元及如附表所示之利息、違約金，洵屬有據，應予准許。除已確定之五百萬
    元及如附表所示之利息、違約金外，原審另判令上訴人應連帶給付四百五十二萬
    元及如附表所示本息及違約金，經核並無不合。上訴意旨指摘原判決此部分不當
    ，求予廢棄改判，為無理由，應予駁回。
七、本件事證已臻明確，兩造其餘攻擊防禦方法及舉證，與判決結果不生任何影響，
    不另贅論，附此敘明。
八、據上論結，本件上訴為無理由，爰判決如主文。
中        華        民        國  九  十  二  年    一    月      七    日
                      臺灣高等法院民事第十庭
                                      審判長法  官    林  敬  修
                                            法  官    黃  騰  耀
                                            法  官    劉  勝  吉
右正本係照原本作成。
如不服本判決，應於收受送達後二十日內向本院提出上訴書狀，其未表明上訴理由者
，應於提出上訴後二十日內向本院補提理由書狀（均須按他造當事人之人數附繕本）
上訴時應提出委任律師或具有律師資格之人之委任狀；委任有律師資格者，另應附具
律師及格證書及釋明委任人與受任人有民事訴訟法第四百六十六條之一第一項但書或
第二項（詳附註）所定關係之釋明文書影本。
中      華      民      國    九十二    年      一      月      九      日
                                            書記官    李  翠  齡
附註：
民事訴訟法第四百六十六條之一（第一項、第二項）：
對於第二審判決上訴，上訴人應委任律師為訴訟代理人。但上訴人或其法定代理人具
有律師資格者，不在此限。
上訴人之配偶、三親等內之血親、二親等內之姻親，或上訴人為法人、中央或地方機
關時，其所屬專任人員具有律師資格並經法院認為適當者，亦得為第三審訴訟代理人
。


司法院資訊處製作；財團法人民間司法改革基金會備份。
